【裁判字號】    99,交聲,117
【裁判日期】    990817
【裁判案由】    聲明異議
【裁判全文】
臺灣屏東地方法院交通事件裁定         99年度交聲字第117號
原處分機關  交通部公路總局高雄區監理所屏東監理站
異  議  人
即受處分人  乙○○
上列受處分人因違反道路交通管理處罰條例事件，對於交通部公
路總局高雄區監理所屏東監理路於民國99年4 月7 日所為之處分
（原處分案號：屏監違字第裁82-V00000000號），聲明異議，本
院裁定如下：
    主  文
異議駁回。
    理  由
一、原處分意旨略以：異議人即受處分人乙○○於民國99年2 月
    24日8 時55分許，駕駛車牌號碼8775-WT 號自用小客車，行
    經屏東縣屏東市○○路與建南路交岔路口時，因有駕車行經
    有燈光號誌管制之交岔路口闖紅燈之違規事實，為警攔停掣
    單舉發，嗣原處分機關即交通部公路總局高雄區監理所屏東
    監理站認異議人上開情形，違反道路交通管理處罰條例第53
    條第1 項之規定，裁處罰鍰新臺幣（下同）2,700 元，並依
    同條例第63條規定記違規點數3 點等語。
二、聲明異議意旨略以：伊駕車行經和生路與建南路交岔路口中
    央等待左轉，並於綠燈狀態下左轉進入建南路。又警察沒有
    提供具體實證就開單並叫伊簽名，好像被強迫的感覺。
三、按汽車駕駛人，行經有燈光號誌管制之交岔路口闖紅燈者，
    處1,800 以上5,400 元以下罰鍰；又汽車駕駛人有第53條情
    形者，記違規點數3 點，道路交通管理處罰條例第53條第1
    項、同條例第63條第1 項分別定有明文。次按道路交通標誌
    、標線、號誌設置規則第206 條第5 款規定：「行車管制號
    誌各燈號顯示之意義如左：五圓形紅燈：( 一) 車輛面對圓
    形紅燈表示禁止通行，不得超越停止線或進入路口。( 二)
    車輛面對與圓形紅燈同亮之箭頭綠燈時，得依箭頭綠燈之指
    示行進」。經查：
（一）本件證人即舉發員警甲○○於本院審理時到庭具結證稱：
      「伊當時是站在靠建南路萬年溪水溝那一邊，距離路口有
      10公尺左右，伊看到號誌已經變成綠燈，他們在左轉進到
      建南路，伊才將他們攔停」等語（見本院卷第29頁）；另
      證人王靖強亦證稱：「伊那時後綠燈要左轉，我們停了很
      久，我們要左轉時，號誌已經變成紅燈」等語（見本院卷
      第28頁背面）。觀諸證人2 人所述，均互核一致，且甲○
      ○身為員警，執行公務本身倘有違法、不當將有受行政懲
      處責任之嚴格監督，且其與異議人間亦素不相識，並無仇
      隙，衡情自無虛構違規事實而甘冒偽證重罪之險，是其等
      上開證詞，應與事實相符，自可憑採。
（二）又觀以舉發地點路面開闊，交通號誌豎立處並未有何遮蔽
      物，且由舉發員警舉發時應可清楚辨識上開交岔路口交通
      號誌運作情況，當無誤認燈號之情，此有舉發現場地圖、
      舉發現場照片在卷可證（見本院卷第18至21頁）。
（三）另交通違規行政爭訟之舉證責任原理，應非如刑事案件中
      ，必須超越任何合理懷疑，始可為有罪判決之嚴格程度，
      而係應與民事訴訟之舉證責任原理相類似，亦即基本上應
      就行政機關與人民所各自主張有利於己之事實，分配其應
      盡之舉證責任，而非逕予適用刑事訴訟上之無罪推定原則
      ，此觀諸行政訴訟法第136 條規定行政訴訟程序準用民事
      訴訟法第277 條舉證責任分配原則之立法意旨，即可明瞭
      。準此，本件異議人僅空言以前揭情詞置辯，然迄未提出
      或聲請調查何項事證，以實其說，或用以佐證員警舉發過
      程有何瑕疵可指，自難認其辯詞可採。
（四）末以，本件固未有舉發照片以資證明異議人交通違規事實
      ，然員警稽查違反道路交通安全規則之各種違規行為，本
      有不同之執行方法，就闖紅燈而言，單憑執勤員警之目視
      應即可確定，並非每件違規行為均須以照相舉發，始可認
      定之。此在數量龐大且突發狀況較多之交通事件中尤然，
      不因未經拍照存證或其他科學方法舉證而有異。復闖越紅
      燈之違規行為，具高度危險性，發生時間甚短，本質上屬
      稍縱即逝之違規行為，尚難強令員警於舉發時，須另輔以
      其他證據。況本件以前述違規當時之情況證據及經驗法則
      ，已適足補強員警執行勤務之際，依法舉發之正確性。
四、綜上所述，異議人顯有在舉發地點面對圓形紅燈，復無綠燈
    左轉箭頭之下，仍遽行左轉，依前開規定，其仍屬行經有燈
    光號誌管制之交岔路口闖紅燈之交通違規行為，原處分機關
    爰引首揭規定裁處於法尚無違誤。
五、爰依道路交通管理處罰條例第87條第2 項、道路交通案件處
    理辦法第19條，裁定如主文。
中    華    民    國    99    年    8     月    17    日
                  交通法庭      法  官  羅森德
以上正本證明與原本無異。
如不服本裁定應於收受送達後5 日內向本院提出抗告書狀敘述抗
告之理由抗告於臺灣高等法院高雄分院。
中    華    民    國    99    年    8     月    17    日
                                書記官  盧姝伶

司法院資訊處製作；財團法人民間司法改革基金會備份。
